臺灣高雄地方法院刑事判決　　　　　　　　　　　　　九十一年度訴緝字第七一號
　　公　訴　人　臺灣高雄地方法院檢察署檢察官
　　被　　　告　丙○○
　　指定辯護人　本院公設辯護人　丁○○
右列被告因強盜案件，檢察官提起公訴（九十年度偵字第一八三八二、一八六七四、
二三三八一、二三三八二、二三三九三號），本院判決如左：
    主  文
丙○○意圖為自己不法之所有，結夥三人以上，攜帶兇器，以強暴至使不能抗拒，而
取他人之物，累犯，處有期徒刑拾年。
    事  實
一、丙○○曾於民國八十六年間，因違反肅清煙毒條例、槍砲彈藥刀械管制條例及麻
    醉藥品管理條例案件，分別經本院判處有期徒刑三年三月、五月及七月，於九十
    年六月廿二日接續執行完畢。仍不知悔改，與黃俊銘、林中行（另案判處有期徒
    刑，上訴中）及綽號「甜不辣」（姓名不詳）之三成年男子共四人間，共同基於
    意圖為自己不所有之犯意聯絡，結夥三人以上，於九十年九月一日凌晨三時廿分
    許，由黃俊銘持玩具手槍一支、丙○○及「甜不辣」二人分持客觀上對人身體具
    行兇危險性之西瓜刀各一把，丙○○另攜帶無線電一支，三人並戴球帽、口罩及
    黑手套，進入高雄市新興區○○○街一四一號甲○○經營當時仍在營業中之「爵
    士ＰＵＢ」店內，林中行則持無線電在店外與丙○○聯絡而把風之方式行搶。黃
    俊銘、丙○○及「甜不辣」三人進入店內後，先以玩具手槍及西瓜刀脅迫甲○○
    及店內服務生乙○○而控制其行動後，將二人以膠帶綑綁之強暴方法致使二人不
    能抗拒，而取走甲○○所有之臺灣土地銀行提款卡一張、現金新臺幣（下同）一
    萬八千元、摩托諾拉牌Ｘ３６８８型行動電話一支及庫吉牌男用手錶一只等物，
    取走乙○○所有郵局提款卡一張。
二、嗣為警循線於九十年十月三日下午三時許，在高雄市新興區○○○路四三七號黃
    俊銘住處查獲黃俊銘，及扣得黃俊銘強盜後，所分得之庫吉牌男用手錶一支。再
    於同年月八日上午十時廿分許，在高雄市○○○路二六○號拘提林中行到案。再
    於九十一年四月卅日上午九時五十分許，在高雄市○○區○○路與南華橫一路口
    將丙○○通緝到案。
三、案經高雄市政府警察局刑警大隊移送臺灣高雄地方法院檢察署檢察官偵查起訴。
    理  由
一、訊據被告丙○○，矢口否認有何前開犯行，辯稱：當天是黃俊銘打電話給伊說要
    去收帳，伊乃駕駛「甜不辣」的車去找黃俊銘。後駕車一起去「爵士ＰＵＢ」，
    到達之後，伊開車在店外等候，並未進入，並不知黃俊銘等人入內行搶。伊雖曾
    打電話找林中行一同前往，並曾交付一支無線電給林中行由林中行在外把風，但
    係因怕被討債的對方有人來找麻煩，才找林中行來幫忙。黃俊銘等人進入店內後
    ，黃俊銘以另一支無線電與伊聯絡，問伊外面狀況，伊曾回答有一輛車經過，但
    伊不曾與林中行用無線電聯絡，且林中行中途即先行離去云云。經查：
（一）被告確有與黃俊銘、「甜不辣」二人進入「爵士ＰＵＢ」店內之事實，業經共
      犯黃俊銘、林中行二人所供述明確（本院九十一年度訴字第九一號案件黃俊銘
      九十年十月三日警訊、九十年十月四日偵訊、本院九十一年二月七日訊問筆錄
      參照及林中行前開案件九十年十一月廿八日警訊、九十年十二月廿日偵訊筆錄
      參照）。而黃俊銘等共三人進入該店內，均頭戴棒球帽及口罩，並由一人持玩
      具手槍，另二人持西瓜刀，使負責人甲○○及店員乙○○不能抗拒而強盜如事
      實欄所載之財物之事實，亦經黃俊名所供承，且經甲○○、乙○○二人所指述
      綦詳。
（二）另案訊問共犯林中行時，林中行雖否認有何強盜把風犯行，而辯稱：伊在上班
      時，丙○○打電話給伊，叫伊到仁愛街附近，稱有事要找伊幫忙，伊因此開車
      過去。伊到達後，丙○○丟一支無線電給伊，伊還來不及問他原因，他就走了
      。伊曾以無線電與丙○○說話聊天，但丙○○不曾問伊外問情形如何。丙○○
      離開後伊在該處停留約五分鐘即自行離去，伊並不知丙○○與他人共同強盜之
      事云云（本院前開案件九十一年三月七日訊問筆錄參照）。但查，林中行於該
      案偵查中曾供稱：丙○○臨時打電話叫伊到復興路與中正路口，說有事要和伊
      談，伊到場後，丙○○說他要去店裏處理事情，而丟了一支無線電伊，叫伊幫
      他看是否有可疑之人。伊問丙○○何事，丙○○說要弄一點錢，伊問他是否去
      恐嚇或搶？他笑一笑等語（前開案件九十年十二月廿日偵訊筆錄參照）。故依
      林中行前開於偵查中之供述，足認其偵查中曾自白與被告共同強盜之犯行。另
      被害人甲○○及乙○○二人，又均證稱：被強盜時，其中一人拿對講機與外面
      聯絡等語（前開案件甲○○九十年九月廿五日警訊筆錄、九十年十二月廿日偵
      訊筆錄；乙○○九十年十月三日警訊筆錄及九十年十二月廿日偵訊筆錄參照）
      ，其中乙○○更明確證稱：強盜時講對講機的人，問外面有沒有人或車停留在
      店外面，而對方回答「只有一部車經過，沒有車停留」等語（前開案件九十年
      十二月廿日偵訊筆錄參照）。而共犯黃俊銘亦供稱：當時林中行係在外面把風
      等語（九十一年二月七日訊問筆錄參照），足證林中行前開於偵查中之自白與
      事實相符，其於本院前開案件審理時所辯，係卸責之詞，不足採信。另除林中
      行前開把風之共同強盜犯行可以認定外，於林中行把風之時，被告確曾進入店
      內，在店內時，亦確曾以無線電詢問在外之林中行外面情形之事實，亦可認定
      。
（三）此外，尚有業經被害人甲○○領回手錶一只之贓物認領保管單一紙附卷可稽，
      綜上所述，被告所辯，不足採信，被告共同強盜之犯行，洵堪認定。另被告聲
      請與共犯黃俊銘對質，及傳喚被害人指認云云，唯被告犯罪事證已臻明確，業
      如前述，本院認無再行傳喚之必要，併此敘明。
二、查被告犯罪後，懲治盜匪條例業於九十一年一月三十日經總統以華總一義字第○
    九一○○○一五○八○號公布廢止；刑法增訂、修正條文亦於同日，經總統以華
    總義字第○九一○○○一五一一○號公布，並均自同年二月一日發生效力。按懲
    治盜匪條例為修正前刑法之特別法，依特別法優於普通法之法律適用原則，二法
    比較適用時，應適用懲治盜匪條例。另懲治盜匪條例之廢止，與刑法相關條文之
    修正及增訂，係經立法院於同日三讀通過，並經總統於同日公布，其立法目的，
    在以修正後之刑法取代上開條例，避免修正前之刑法發生中間法之效力。故懲治
    盜匪條例雖廢止，但因廢止前後，被告行為自行為時至裁判時止，均有刑罰規定
    ，該條例之廢止，仍屬刑法第二條第一項所稱之之行為後法律有變更之情形，而
    非刑事訴訟法第三百零二條第四款、第三百八十一條、第三百九十三條第四款所
    稱之刑法「廢止」，亦無所謂因該條例之廢止而應回復適用修正前刑法相關法條
    之餘地。故被告盜匪行為，法院於九十一年二月一日以後裁判時，依刑法第二條
    第一項規定，自應就被告行為時有效之懲治盜匪條例與裁判時已修正之刑法相關
    條文予以比較適用。至被告行為時修正前之刑法相關條文，既不因上開條例廢止
    而回復，又非中間法，即無所謂比較適用問題，合先敘明。按廢止前之懲治盜匪
    條例第五條第一項第一款（法定刑為無期徒刑或七年以上有期徒），與修正後刑
    法第三百三十條第一項（法定刑為七年以上有期徒刑）比較，以修正後刑法第三
    百三十條第一項規定，有利於被告，因此，依刑法第二條第一項但書規定，應適
    用修正後刑法第三百三十條第一項規定論處。
三、被告與黃俊銘、林中行、「甜不辣」四人，共同攜帶客觀上對人身體具行兇危險
    性之西瓜刀強盜，林中行雖在外把風，惟仍屬共同實施犯罪之人（最高法院七十
    二年台上字第三二○一號判決意旨參照），核被告所為，係犯修正後刑法第三百
    三十條第一項結夥三人以上攜帶兇器強盜之加重強盜罪。被告同時對二名被害人
    實施強盜行為，其係以一強盜行為觸犯同種加重強盜罪名，應依想像競合犯之規
    定論以一罪。末查，被告曾於八十六年間，因違反肅清煙毒條例及槍砲彈藥刀械
    管制條例案件，分別經本院判處有期徒刑三年三月及七月，於九十年二月廿日接
    續執行完畢，此有臺灣高等法院被告全國前案紀錄表在卷可憑，其於五年以內再
    犯上開法定本刑為有期徒刑以上之罪，為累犯，應依刑法第四十七條規定，加重
    其刑。爰審酌被告犯罪之動機、目的，犯罪手段具暴力性，並對社會治安及被害
    人身心造成危害甚巨，但並未致被害人成傷等及其一切情狀，量處如主文所示之
    刑，以示懲儆。被告與黃俊銘、林中行、「甜不辣」等人，共同強盜所使用之西
    瓜刀、玩具手槍、膠帶及無線電等物，為被告所有，業經共犯黃俊銘所供明，惟
    並未扣案，為免日後發生執行上之困難，爰不宣告沒收，附此敘明。
據上論斷，依刑事訴訟法第二百九十九條第一項前段，刑法第二條第一項但書、第二
十八條、第五十五條、（修正後）第三百三十條第一項、第四十七條，判決如主文。
本案經檢察官郭武義到庭執行職務。
中      華      民      國    九十一    年      六      月      三      日
                              臺灣高雄地方法院刑事第六庭
                                  法  官  邱  明  弘
右正本證明與原本無異。
如不服本判決，應於判決送達後十日內，向本院提出上訴狀。
                                  書記官  顏  平  國
中    華    民    國      九十一      年      六      月      三        日
附錄法條：
刑法第三百三十條（修正後）
 (加重強盜罪)
犯強盜罪而有第三百二十一條第一項各款情形之一者，處七年以上有期徒刑。
前項之未遂犯罰之。
刑法第三百二十一條
 (加重竊盜罪)
犯竊盜罪而有左列情形之一者，處六月以上五年以下有期徒刑：
一  於夜間侵入住宅或有人居住之建築物、船艦，或隱匿其內而犯之者。
二  毀越門扇、牆垣或其他安全設備而犯之者。
三  攜帶兇器而犯之者。
四  結夥三人以上而犯之者。
五  乘火災、水災或其他災害之際而犯之者。
六  在車站或埠頭而犯之者。
前項之未遂罰之。
